臺灣高等法院花蓮分院刑事裁定　　　　　　九十一年度抗字第六號
　　抗　告　人
　　即　自訴人　乙○○
　　被　　　告　甲○○
右列自訴人因自訴被告詐欺案件，自訴人不服臺灣花蓮地方法院中華民國九十一年八
月三十日（九十一年度自字第三九號）第一審裁定，提起抗告，本院裁定如左：
    主  文
抗告駁回。
    理  由
一原法院以本件自訴人乙○○指被告甲○○涉犯詐欺罪嫌，無非係以被告與自訴人間
  有金錢債務，於民國八十九年十二月二十四日經案外人李安民居間協調，雙方於九
  十年一月十五日簽訂契約，同意由被告給付自訴人新臺幣（下同）二百萬元解決，
  自訴人已自被告甲○○之子游胡興處收到一百萬元，餘一百萬元，甲○○分十個月
  ，自九十年二月開始，每月三十日為付款日，每月十萬元匯至自訴人設於花蓮第一
  信用合作社0000－00000－0000－0帳號，至付完一百萬元為止，而甲○○竟於契約
  成立後僅付二萬元後，即不給付，自訴人於九十年五月八日向該院民事庭聲請核發
  支付命令，被告竟以前揭契約非其簽名為由提出異議，顯見被告甲○○係自始詐騙
  自訴人，而自訴人已無財力繳納訴訟費用進行民事訴訟，始提起本件自訴，並提李
  安民、甲○○簽立字據、契約書、支付命令聲請狀、被告支付命令異議狀各一份在
  卷可證。原審調查證據之結果，認自訴人與被告訂立契約之性質係就雙方間之債權
  債務關係做一讓步，應為和解契約，而被告甲○○雖就此和解約債務不履行，但其
  原因，在一般社會生活經驗上非只一端，即令在債之關係成立後惡意遲延給付，仍
  為違反契約之民事問題，不得遽與自始無意給付之財產犯罪行為相提並論（參照最
  高法院四十七年台上字第一四四八號判例意旨）則自訴人所提出之書證及聲請訊問
  之證人李安民僅能證明與被告訂立和解契約之事實過程，及表明被告不依約履行之
  事實外，並未提陳任何有關被告如何自始意圖不法而以詐術陷其於錯誤之佐證以憑
  調查，故所為被告自始蓄意詐騙之片面指述，即難採為不利於被告之認定基礎。且
  按我國刑事訴訟制度業已修正為以當事人進行主義為主，職權進行主義為輔，檢察
  官立於原告之地位，其對於被告之犯罪事實，本負有積極舉證之義務，且刑事被告
  原無自證無罪之義務。本件係自訴程序，準用公訴程序之相關規定，自訴人自需立
  於與檢察官相當之地位，負舉證責任，本案自訴人未提出積極證據以供調查，再參
以自訴人自陳先前已聲請支付命令，係被告異議，無力繳納民事訴訟費用，始提起
  自訴等語，則本件縱有如自訴人所云之前述契約，亦當純屬債務給付遲延之民事糾
  紛，被告犯罪嫌疑不足，因依刑事訴訟法第三百二十六條第三項、第二百五十二條
  第十款之規定，裁定駁回本件自訴。
二抗告意旨略謂抗告人於原法院提出之字據及契約書即為被告詐欺之證據云云，惟查
  自訴人所舉上開證據，不足以證明被告有觸犯詐欺之嫌疑，原裁定已詳所憑之理
  由，依抗告人於原法院所提其向原法院聲請發支付命令之聲請狀，載明其請求之
  原因係因被告將抗告人應繼承之土地予以處分，經雙方協議同意以二百萬元達成和
  解，此有該支付命令聲請狀在卷可稽：凡此益見被告並非使用詐術而使抗告人陷於
  錯誤，抗告人因而交付財物，且縱使該二百萬元之和解其中尚包含部分被告人原先
  向被告所借之款項，彼等和解後被告悔約而藉故拒不履行，亦無詐欺可言。綜上所
  述，本件抗告為無理由，應予駁回。
三依刑事訴訟法第四百一十二條裁定如主文。
中      華      民      國     九十一     年     十     月   二十一   日
                                    審判長法官  謝  志  揚
                        法官  何  方  興
                                          法官  蔣  有  木
右正本證明與原本無異。
本件不得再抗告。
                                        書記官  陳  有  信
中      華      民      國     九十一     年     十     月   二十二   日
